臺灣高等法院高雄分院刑事判決
111年度上訴字第867號
上  訴  人  
即  被  告  許祐瑞



選任辯護人  詹忠霖律師（法扶律師）
上列上訴人因違反毒品危害防制條例案件，不服臺灣高雄地方法
院111年度訴字第207號，中華民國111年7月21日第一審判決（起
訴案號：臺灣高雄地方檢察署110年度偵字第7603號），提起上
訴，本院判決如下：
    主  文
上訴駁回。
    事  實
一、顏志憲（業經原審判處罪刑確定）及許祐瑞均明知甲基安非
    他命是毒品危害防制條例第2條第2項第2款列管之第二級毒
    品，不得非法販賣、持有，竟共同基於販賣第二級毒品以營
    利之各別犯意聯絡，先後於如附表所示時間、地點，以如附
    表所示之方式，販賣甲基安非他命予蔣宗委共3次（販賣時
    間、地點、數量、價金及交易方式，均如附表所載）。嗣因
    員警於民國109年10月14日另案搜索蔣宗委並查扣其手機，
    經蔣宗委同意檢視手機內容，始循線查悉上情。　
二、案經嘉義縣警察局布袋分局報告臺灣高雄地方檢察署檢察官
    偵查起訴。　
    理  由
壹、程序部分：
一、同案被告顏志憲業經原審判決有罪後，未據上訴已確定。　
二、證據能力：
　　本判決依司法院「刑事判決精簡原則」製作。證據能力部分
    因當事人均表示同意（本院卷第54至55頁），得不予說明。
貳、認定事實所憑證據及理由：
　　上述犯罪事實，業據上訴人即被告許祐瑞（下稱被告）於警
    詢、偵查、原審及本院審理時均坦認屬實(警卷第20至22頁
    、偵卷第81至85頁、原審卷第116、171頁、本院卷第52至53
    、76、83頁)，並經證人即同案被告顏志憲於警詢、偵查、
    原審及本院審理中(警卷第6至11頁、偵卷第63至69頁，原審
    卷第134至135、171頁、本院卷第77至79頁)、證人即購毒者
    蔣宗委於警詢及偵查中(警卷第31至32、34至36頁，偵卷第5
    3至56頁)證述明確，且有如附表證據出處欄所示之書證、指
    認犯罪嫌疑人紀錄表3份可佐(警卷第13至15、23至25、38至
    40頁)，足認被告上述任意性自白與事實相符，堪可作為認
    定本件犯罪事實之依據。又被告就上述犯行自承具有販毒之
    營利意圖(原審卷第118頁)。綜上，本案事證明確，被告上
    述販賣第二級毒品共3次之犯行均堪認定，應依法論科。
參、論罪：　　
一、新舊法比較：
　　按行為後法律有變更者，適用行為時之法律；但行為後之法
    律有利於行為人者，適用最有利於行為人之法律，刑法第2
    條第1項定有明文。查被告為附表所示行為後，毒品危害防
    制條例第4條第2項、第17條第2項之規定業於109年1月15日
    修正公布，並於同年7月15日施行生效。而修正後毒品危害
    防制條例第4條第2項之規定將有期徒刑及罰金刑之法定刑提
    高，且將第17條第2項之規定限縮減刑要件為「歷次審判中
    均自白」者方得減輕其刑，均非有利於被告之修正。從而，
    經綜合比較上述條文修正前後規定之結果，修正後之各項規
    定均非有利於被告，自應依刑法第2條第1項前段之規定，就
    被告所犯如附表所示犯行，均適用被告行為時即修正前之毒
    品危害防制條例規定論處。
二、核被告就附表所示各次行為，均係犯修正前毒品危害防制條
    例第4條第2項之販賣第二級毒品罪。被告持有甲基安非他命
    之低度行為，均為販賣之高度行為所吸收，不另論罪。被告
    就附表所示犯行，與顏志憲均有犯意聯絡及行為分擔，均應
    論以共同正犯。被告所犯如附表所示販賣第二級毒品之3罪
    ，犯意各別，行為互殊，應予分論併罰。
三、刑之減輕事由：　　　　
　㈠附表所示3罪均依偵審自白規定減輕其刑：
　　被告就如附表所示3次犯行，均在警詢、偵查、原審及本院
    審理時自白，業如前述，合於修正前毒品危害防制條例第17
    條第2項之減刑要件，均應依法減輕其刑。
　㈡未供出毒品來源：
　　查被告於原審審理中供稱：我不記得毒品來源之姓名，只知
    道他胖胖的、戴眼鏡，都是顏志憲在聯絡等語（原審卷第11
    8頁)，是被告並未提供毒品來源之真實姓名、年籍或足資辨
    別之特徵，亦無相關紀錄可以佐證，自難認已符合「供出毒
    品來源」之要件。況經原審函詢嘉義縣警察局布袋分局之結
    果，函覆略以：被告及顏志憲等筆錄未指證毒品來源之情事
    ，本分局亦無查獲毒品案乙節，有嘉義縣警察局布袋分局11
    1年5月11日嘉布警偵字第1110006416號函附卷可佐(原審卷
    第157頁)，是被告未供出毒品來源，無從援引毒品危害防制
    條例第17條第1項之規定予以減輕其刑。
肆、上訴駁回之理由：
一、原審認被告罪證明確，因而適用相關法律規定，並審酌被告
    明知甲基安非他命屬第二級毒品，具有成癮性、濫用性及社
    會危害性，我國法律乃嚴令禁絕，猶無視上情而販賣之，助
    長毒品流通，破壞國民健康，且一般施用者為圖購買毒品解
    癮，往往不惜耗費鉅資以致散盡家財，非但可能連累親友，
    甚或鋌而走險實施各類犯罪，對社會治安造成潛在風險，其
    所為誠屬不該。惟念及被告犯後坦承犯行，尚有悔悟之心，
    再參以被告於附表所示各次販毒犯行之數量多寡及販毒價金
    高低，及被告就附表所示各次犯行與顏志憲之分工情形(顏
    志憲係出面與購毒者聯繫、決定是否成立毒品交易之人，且
    負責備妥毒品以供交付，後續亦由顏志憲保有販毒價金，顯
    係居於犯罪主導地位，犯罪情節較重；被告則係負責交付毒
    品給購毒者，乃立於販毒之次要角色)，又本案販毒對象均
    係同1人，並非對不特定之大眾大量販賣，其惡性與大量販
    賣毒品賺取暴利之大盤、中盤毒梟有別。復考量被告於原審
    審理中自述之智識程度及家庭生活狀況〔大學畢業、從事工
    業區品管人員工作，月薪新臺幣（下同）4萬元，現與父母
    、哥哥同住；未婚無子〕，暨被告於本案行為時尚無其他前
    科之平時素行（參見臺灣高等法院被告前案紀錄表）等一切
    情狀，就被告所犯各罪分別量處如附表「原審判決主文」欄
    所示之刑。另衡諸被告所犯罪名相同、販賣時間介在109年1
    月至3月間之各罪時間間隔，販賣之對象為同一人，各次犯
    行之犯罪態樣、實質侵害法益之質與量，未如形式上單從罪
    數所包含範圍之鉅，如以實質累加之方式定應執行刑，其刑
    度將超過其行為之數量內涵，及被告仍有復歸社會之需要等
    情，依刑法第51條第5款數罪併罰所採限制加重原則等情，
    定應執行有期徒刑4月6月，另說明沒收之法律適用(詳後述)
    。經核原判決認事用法，核無不合，量刑及定應執行刑均已
    斟酌刑法第57條各款所列情狀，而未逾越法定範圍，亦未濫
    用其職權，應屬適當。
二、被告上訴意旨略以：被告與顏志憲先前是情侶，得知顏志憲
    販毒欲分手卻遭拒，並遭顏志憲毆打、脅迫被告幫忙交付毒
    品給購毒者及提供被告名下中國信託銀行帳戶給顏志憲使用
    ，顏志憲脅迫被告若不幫忙販毒要傷害被告家人，請考量被
    告犯罪動機是遭脅迫，犯後坦承犯行，僅參與販毒3次，對
    象均是同一人，且販毒價金均由顏志憲收取，被告實際上並
    未獲利，又無前科紀錄，縱依毒品危害防制條例第17條第2
    項規定減刑後，科以法定最低刑度有期徒刑3年6月，仍屬情
    輕法重，客觀上足以引起一般同情，請求依刑法第59條酌減
    其刑並從輕量刑云云。惟按刑法第59條規定之酌量減輕其刑
    ，必須犯罪另有特殊之原因與環境，在客觀上足以引起一般
    同情，認為即使予以宣告法定最低度刑，猶嫌過重者，始有
    其適用。此所謂法定最低度刑，固包括法定最低本刑；惟遇
    有其他法定減輕之事由者，則應係指適用其他法定減輕事由
    減輕其刑後之最低度刑而言。倘別有法定減輕事由者，應先
    適用法定減輕事由減輕其刑後，猶認其犯罪之情狀顯可憫恕
    ，即使科以該減輕後之最低度刑仍嫌過重者，始得適用刑法
    第59條規定酌量減輕其刑。查被告就附表所為3次販賣第二
    級毒品罪，其法定最低本刑為7年以上有期徒刑，均依毒品
    危害防制條例第17條第2項減輕其刑後，最低法定刑已減至
    有期徒刑3年6月以上，原審據此僅分別判處有期徒刑3年8月
    、3年10月、3年8月，已屬從輕。被告上訴雖主張是遭顏志
    憲毆打、脅迫始犯下本案之罪云云（本院卷第10至11、52、
    83頁），惟證人顏志憲於本院審理證稱：我與被告同居在新
    興區自立橫路2號3樓時雖曾吵架過，但沒有威脅要對被告或
    其家人不利，本件案發之109年1月至3月我住在朋友家，被
    告自己住在自立橫路，附表所示這3次都是蔣宗委先給我錢
    了，我才打電話叫被告拿毒品給蔣宗委，被告沒有問原因就
    直接拿給蔣宗委。我當時是因為沒有帳戶才跟被告借用，被
    告沒有問借帳戶的用途，我沒有脅迫被告交付毒品給蔣宗委
    及交付帳戶給我使用等語（本院卷第78至79頁），明確否認
    有脅迫被告共同販毒及提供帳戶供購毒者匯款之情事，自難
    資為被告此部分抗辯之佐證，綜觀全卷，亦無其他證據顯示
    被告是遭顏志憲脅迫始為本案犯行，則被告執此為由主張有
    刑法第59條規定之適用，尚難採信。至上訴意旨所舉被告犯
    後坦承犯行、販賣對象為同一人、未實際分得販毒價金、此
    前無前科等節，至多僅屬刑法第57條得為從輕量刑之考量因
    子。況被告正值青壯，經受相當教育，並有正當工作，顯具
    謀生能力，實無非販賣毒品難以維生之特殊處境；又被告販
    毒次數為3次，各次價金均已達萬元，數額非低，犯罪情節
    難認輕微；且毒品除戕害施用者之身心健康外，亦造成整體
    國力之實質衰減，且吸食毒品者為取得購買毒品所需之金錢
    ，往往衍生家庭、社會治安問題，故政府近年來為革除毒品
    之危害，大力宣導毒品禁誡，被告既是具有相當智識及社會
    經驗之人，對上情自難諉為不知，卻仍故意違背禁誡法令，
    甘冒受刑法重罰之風險販賣毒品，實難認被告犯本案有何特
    殊原因或環境，在客觀上足以引起一般同情，認其犯罪情狀
    顯可憫恕，認為即使予以宣告法定最低度刑，猶嫌過重之情
    ，是其所犯上述3罪均難認符合刑法第59條得以酌減其刑之
    要件。
三、綜上所述，被告以前詞上訴，指摘原判決不當，為無理由，
    應予駁回。　　
伍、沒收：
　　被告與顏志憲共同販毒予蔣宗委之3次販毒價金(各次金額如
    附表所示)，均由顏志憲所收取乙節，業據被告於偵訊及原
    審審理時供稱：和顏志憲共犯的販毒犯行，價金實際上都歸
    顏志憲所有，我沒有任何獲利等語（偵卷第83至84頁、原審
    卷第118頁），核與顏志憲於偵訊及原審審理之陳述相符(偵
    卷第67、69頁、原審卷第135頁)，卷內亦無證據足認被告實
    際上有取得犯罪所得，爰不予對被告宣告沒收。
據上論結，應依刑事訴訟法第368條，判決如主文。
本案經檢察官施昱廷提起公訴，檢察官高大方到庭執行職務。
中　　華　　民　　國　　111 　年　　11　　月　　16　　日
                  刑事第六庭    審判長法  官  李政庭
                                      法  官  施柏宏
                                      法  官  毛妍懿
以上正本證明與原本無異。
如不服本判決應於收受本判決後20日內向本院提出上訴書狀，其
未敘述上訴理由者，並得於提起上訴後20日內向本院補提理由書
狀（均須按他造當事人之人數附繕本）「切勿逕送上級法院」。
中　　華　　民　　國　　111 　年　　11　　月　　16　　日
　　　　　　　　　　　　　　　　　　　書記官　黃璽儒　　
附錄本判決論罪科刑法條：
【修正前毒品危害防制條例第4條第2項】
製造、運輸、販賣第二級毒品者，處無期徒刑或七年以上有期徒
刑，得併科新臺幣一千萬元以下罰金。
【附表】
編號  行為人 販賣時間 交易方式 證據出處(卷頁)     原審判決主文   販賣地點  販毒價金  1 【起訴書附表二編號1，原判決附表編號3】 顏志憲、許祐瑞 109年1月 17日8時35分左右 蔣宗委先於109年【起訴書誤載為110年】1月10日10時38分許、17時43分許，匯款3萬元、2萬元至顏志憲所使用、許祐瑞名下之中國信託商業銀行帳號000000000000號帳戶內(下稱本案帳戶）。顏志憲自109年1月16日（起訴書及原審判決誤載為17日）17時38分許起，以LINE與蔣宗委聯繫交易毒品事宜，復由許祐瑞於左列時、地，交付重量1錢之甲基安非他命予蔣宗委，購毒代價1萬元自蔣宗委於109年【起訴書誤載為110年】1月10日所匯款項扣除，以此方式完成交易。 ⑴蔣宗委與被告顏志憲之LINE對話紀錄截圖編號70至74、121至125(警卷第70至71、83至84頁) ⑵中國信託商業銀行109年10月30日中信銀字第109224839273819號函附本案帳戶之基本資料、存款交易明細表(警卷第41至42、45頁) 顏志憲共同販賣第二級毒品，處有期徒刑肆年貳月。未扣案之犯罪所得新臺幣壹萬元沒收，於全部或一部不能沒收或不宜執行沒收時，追徵其價額。   同上  10,000元 許祐瑞共同販賣第二級毒品，處有期徒刑參年捌月。 2 【起訴書附表二編號2，原判決附表編號6】 顏志憲、許祐瑞 109年2月5日17時左右 顏志憲自109年2月4日19時23分許起，以LINE與蔣宗委聯繫交易毒品事宜，復由許祐瑞於左列時、地，交付重量1錢半之甲基安非他命予蔣宗委，蔣宗委並交付現金1萬 5,000元予許祐瑞轉交給顏志憲，以此方式完成交易。 蔣宗委與被告顏志憲之LINE對話紀錄截圖編號186-188(警卷第99頁)  顏志憲共同販賣第二級毒品，處有期徒刑肆年肆月。未扣案之犯罪所得新臺幣壹萬伍仟元沒收，於全部或一部不能沒收或不宜執行沒收時，追徵其價額。   同上  15,000元 許祐瑞共同販賣第二級毒品，處有期徒刑參年拾月。 3 【起訴書附表二編號3，原判決附表編號7】 顏志憲、許祐瑞 109年3月 12日17時 53分左右 蔣宗委先於109年【起訴書誤載為110年】2月10日10時37分許，匯款2萬元至本案帳戶內。顏志憲自109年3月11日 17時12分許起，以LINE與蔣宗委聯繫交易毒品事宜，復由許祐瑞於左列時、地，交付重量1錢之甲基安非他命予蔣宗委，購毒代價1萬元自蔣宗委於109年【起訴書誤載為110年】2月10日所匯款項扣除，以此方式完成交易。 ⑴蔣宗委與被告顏志憲之LINE對話紀錄截圖編號194至197、219至222(警卷第101至102、107至108頁) ⑵中國信託商業銀行109年10月30日中信銀字第109224839273819號函附本案帳戶之基本資料、存款交易明細表（警卷第41至42、46頁） 顏志憲共同販賣第二級毒品，處有期徒刑肆年貳月。未扣案之犯罪所得新臺幣壹萬元沒收，於全部或一部不能沒收或不宜執行沒收時，追徵其價額。   同上  10,000元 許祐瑞共同販賣第二級毒品，處有期徒刑參年捌月。 
【卷證簡稱對照表】
一、嘉義縣警察局布袋分局嘉布警偵字第1100002934號卷，稱警卷。 二、臺灣高雄地方檢察署110年度偵字第7603號卷，稱偵卷。 三、原審111年度訴字第207號卷，稱原審卷。 四、本院111年度上訴字第867號卷，稱本院卷。